【裁判字號】    92,金訴,15
【裁判日期】    920619
【裁判案由】    詐欺等
【裁判全文】
臺灣板橋地方法院刑事判決                          九十二年度金訴字第一五號
    公  訴  人  臺灣板橋地方法院檢察署檢察官
    被      告  乙○○原名周.
右列被告因詐欺等案件，經檢察官提起公訴（九十一年度偵字第二二七四七號、九十
二年度偵字第一一五七號），本院判決如左：
    主  文
乙○○幫助洗錢，累犯，處有期徒刑參月，如易科罰金，以參佰元折算壹日。
    事  實
一、乙○○（原名周基弘）前於民國八十七年間，因業務侵占罪，經臺灣士林地方法
    院判處有期徒刑七月，並經臺灣高等法院駁回上訴確定，甫於八十八年四月一日
    因縮短刑期執行完畢，猶不知悔改，竟在能預見提供帳戶與不相識之人使用，可
    能幫助不詳犯罪集團掩飾或隱匿其等因重大犯罪所得財物之情況下，仍不違其本
    意，基於幫助洗錢之犯意，於九十年六月間，透過一位真實姓名年籍不詳之「江
    有發」成年男子介紹，在臺北縣三峽鎮恩主公醫院前，將自己所開立臺北縣板橋
    市○○路郵局（板橋第一支局），局號「000000－0」，帳號「0000
    00－0」號帳戶（起訴書誤載為「０七六三五０」）之存摺、提款卡、印章交
    予一位姓名、年籍不詳之「劉小姐」使用，以此方式幫助該「劉小姐」之成年女
    子等犯罪集團掩飾、隱匿因常業詐欺犯行所得之財物（該「劉小姐」等人之犯罪
    集團，係以「卡迪亞公司」名義對外發送行動電話簡訊，佯稱受話者已中獎，惟
    須先繳納律師及法院公證費用、稅金始可領取獎金，而詐騙受話者匯入款項至彼
    等取得使用之他人金融帳戶內）。嗣該「劉小姐」之犯罪集團於九十年十一月二
    十七日以「卡迪亞公司」名義，向甲○○發送簡訊表示中獎，經甲○○依電話號
    碼「０七─0000000號」與之聯絡後，陷於錯誤，於九十年十一月二十九
    日匯入稅金新臺幣（下同）三萬元（起訴書誤載為四萬六千元）至乙○○上開大
    觀路郵局帳戶內，卻未取得任何獎金，始知受騙。
二、案經甲○○訴由臺灣高雄地方法院檢察署呈請臺灣高等法院檢察署核令移轉臺灣
    板橋地方法院檢察署檢察官自動檢舉偵查起訴。
    理  由
一、訊據被告乙○○固坦承於前揭時、地，將上開大觀路郵局之存摺、印章、提款卡
    出借予「劉小姐」之事實不諱，惟矢口否認有何幫助洗錢之犯意，辯稱：其之前
    是計程車司機，後來因重利案計程車被車行收回去，沒工作，遇到之前的排班司
    機「江有發」，他說他有個朋友因信用破產急需從大陸匯款回台灣，又沒有帳戶
    可匯，問我有無存摺可以借他，他因信賴朋友才會借他云云。經查：
    （一）臺北縣板橋市○○路郵局，局號「000000－0」，帳號「0000
          00－0」號帳戶為被告以原名周基弘於九十年二月二十二日所開立，有
          該局之郵政儲金立帳申請書及開戶印鑑卡影本各一紙在卷可稽（見九十一
          年度他字第二四二三號偵卷第十七頁），又被害人甲○○於九十年十一月
          二十七日收到「卡迪亞公司」之犯罪集團利用行動電話所發送中獎簡訊，
          經依電話號碼「０七─0000000號」與之聯絡後，匯入三萬元稅金
          至被告之上開大觀路郵局帳戶內，卻未取得任何獎金乙情，亦據被害人李
          忠文於偵查中指述確實，並有郵政國內匯款執據影本一紙在卷為憑，而被
          害人甲○○所指稱該「卡迪亞公司」之設址高雄市○○路○段八十七號九
          樓，經查並無此址，且兌獎聯絡電話「０七─0000000號」，嗣已
          拆機停話，申設人楊忠山之戶籍址臺南縣新營市角帶圍六十號，裝機地址
          高雄市○○街八十一號，均係空屋等情形，亦有高雄市政府警察局九十一
          年二月七日高市警刑經字第０九一００００七八八二號函查覆在卷可參，
          足證該犯罪集團係以行動電話發送簡訊佯稱中獎，誘使被害人與之聯絡後
          ，詐騙被害人將「稅金」、「律師及公證費用」等款項匯至彼等指定金融
          帳戶內，並藉以掩飾或隱匿其等常業詐欺犯行所得之款項甚明。
    （二）被告雖辯稱其僅係出借該大觀路郵局帳戶予友人自大陸匯款回臺灣云云，
          惟被告並不知道其存摺、印章及提款卡究係借予何人使用，已與常情有悖
          ；抑有甚者，被告於偵查中辯稱：（問：你現在仍在使用該帳戶？）沒有
          云云（見九十年度他字第二四二三號偵卷第四十五頁背面），於本院調查
          時亦辯稱：（法官問：後來你的存摺、提款卡及印章是否取回？）沒有，
          帳戶也沒有繼續由伊使用，伊想將存摺拿回來時就已聯絡不到那個排班司
          機，（法官問：何時改名？）九十年十一月，（法官問：大觀郵局帳戶為
          何更改姓名？）伊交給他時就已將帳戶改為「乙○○」云云（見本院九十
          二年五月七日訊問筆錄），然查，被告係於九十年十二月二十一日親至大
          觀路郵局將上開帳戶戶名由「周基弘」變更為「乙○○」，並將其原設定
          之提款儲金簿密碼「５８ＸＸ」變更為「４４ＸＸ」（詳細密碼請參卷附
          印鑑卡），此有板橋郵局九十一年十月二日營九一字第五０六００二一九
          八號函附申請變更事項申請書影本及印鑑卡影本各一紙在卷可參（見九十
          一年度他字二四二三號偵卷第五十四頁、第五十五頁），則倘若被告確於
          九十年六月間將上開大觀路郵局帳戶存摺、印章及提款卡出借予「劉小姐
          」後即未再取回，帳戶亦未繼續由伊使用，被告何須於變更個人名字後再
          於九十年十二月二十一日親至郵局辦理更改該帳戶之戶名？其為所辯，顯
          非無疑，況且，依卷附被告乙○○之上開大觀路郵局帳戶於九十年十一月
          至九十一年七月間資金往來明細（見九十一年度他字第二四二三號偵卷第
          四十九頁至第五十頁），該帳戶內每遇有一筆款項匯入後，旋即於入帳當
          日提領殆盡，甚至於被告已變更戶名及提領密碼後，該帳戶仍然持續有此
          反覆匯入、提領之資金異常往來情形，則該帳戶既經被告變更提款密碼，
          借得帳戶之人何以能繼續提領款項？益證被告對該帳戶之使用情形應非於
          出借後即完全不加理會。是以被告既無法提出該借用帳戶者「劉小姐」之
          真實姓名、住居所等相關資料，且其對於該帳戶內反覆匯、領之異常情形
          亦非全然不知情，衡情被告對於該帳戶之是否合法使用乙節當有合理懷疑
          ，應足以預見借得該帳戶者可能將其所提供之帳戶用於掩飾或隱匿因犯罪
          所取得之款項，而不違背其本意。是以被告有幫助「劉小姐」等人利用其
          所提供之上開大觀路郵局帳戶洗錢之不確定故意甚明，被告所辯之詞實不
          足採。本件事證明確，被告幫助洗錢之犯行，洵堪認定。
二、被告乙○○將上開大觀路郵局帳戶出借提供予「劉小姐」使用，幫助常業詐欺之
    行為人等為掩飾或隱匿因自己重大犯罪所得財物之行為，核係犯刑法第三十條第
    一項、洗錢防制法第九條第一項之幫助洗錢罪。又被告前於八十七年間，因業務
    侵占罪，經臺灣士林地方法院判處有期徒刑七月，並經臺灣高等法院駁回上訴確
    定，甫於八十八年四月一日因縮短刑期執行完畢，此有臺灣高等法院被告全國前
    案紀錄表在卷可稽，其於前案有期徒刑執行完畢後五年以內再犯本件之罪，為累
    犯，應加重其刑。另本院衡諸被告所涉幫助洗錢之情節，認與正犯情節尚屬有間
    ，爰依刑法第三十條第二項規定減輕其刑，並先加後減之。爰審酌被告出借存摺
    予不法詐欺集團，非但增加被害人尋求救濟之困難，亦使不法詐欺集團得以順利
    掩飾其常業詐欺所得財物，復參酌其素行狀況、犯罪手段、所生危害、及犯罪後
    態度等一切情狀，量處如主文所示之刑，並諭知易科罰金之折算標準，以示懲儆
    。
三、另公訴意旨略以：被告乙○○前揭幫助洗錢犯行亦涉犯常業詐欺罪之幫助犯云云
    。惟按幫助犯除須對於其實施之幫助行為予以認識外，尚須對正犯之犯行有構成
    要件故意之存在，始克相當。然本件被告將帳戶交予該「劉小姐」者，供該犯罪
    集團使用時，依該存款帳戶係供作存提款及匯款之使用特性，被告僅可能預見上
    開帳戶係供作他人掩飾犯罪所得款項之用，已如前述，實無法認識犯罪集團之人
    實施常業詐欺犯罪之態樣及內容為何，無從就該正犯所為之常業詐欺構成要件行
    為予以認識，自不能以常業詐欺之幫助犯相繩。此外，復查無其他積極證據證明
    被告有何常業詐欺幫助之犯行，不能證明被告有此部分犯罪，本應諭知被告無罪
    之判決，惟公訴意旨認此部分與被告前開論罪科刑部分，有想像競合犯裁判上一
    罪之關係，爰不另為無罪之諭知，附此說明。
據上論斷，應依刑事訴訟法第二百九十九條第一項前段，洗錢防制條例第九條第一項
，刑法第十一條前段、第三十條第一項、第二項、第四十七條、第四十一條第一項前
段，罰金罰鍰提高標準條例第二條，判決如主文。
本案經檢察官王正皓到庭執行職務
中      華      民      國    九十二    年      六      月    十九      日
                                      臺灣板橋地方法院刑事第三庭
                                          法  官  葉    靜    芳
右正本證明與原本無異。
如不服本判決，應於判決送達後十日內，向本院提出上訴狀。
                                          書記官  陳    昭    綾
中      華      民      國    九十二    年      六      月    二十三    日
附錄本案論罪科刑法條全文：
洗錢防制法第九條
洗錢者，處五年以下有期徒刑，得併科新台幣三百萬元以下罰金。
以犯前項之罪為常業者，處一年以上七年以下有期徒刑，併科新台幣一百萬元以上一
千萬元以下罰金。
法人之代表人、法人或自然人之代理人、受雇人或其他從業人員，因執行業務犯前二
項之罪者，除處罰行為人外，對該法人或自然人並科以各該項所定之罰金。但法人之
代表人或自然人對於犯罪之發生，已盡力為防止行為者，不在此限。
犯前三項之罪，於犯罪後六個月內自首者，免除其刑；逾六個月者，減輕或免除其刑
；在偵查或審判中自白者，減輕其刑。


司法院資訊處製作；財團法人民間司法改革基金會備份。
